臺灣臺東地方法院刑事判決　　　　　 100年度交易緝字第2號
公　訴　人　臺灣臺東地方法院檢察署檢察官
被　　　告　陳雅玲
上列被告因過失致死案件，經檢察官提起公訴（98年度偵緝字第
2號），被告於準備程序中為有罪之陳述，經本院裁定進行簡式
審判程序，判決如下：
    主  文
陳雅玲犯過失致人於死罪，處有期徒刑陸月，如易科罰金，以新
臺幣壹仟元折算壹日。
    犯罪事實
一、陳雅玲於民國96年12月12日下午3時55分，騎乘車號3JE-05
    2號重型機車，沿臺東縣臺東市○○路○段南向慢車道由北向
    南方向行駛，途經臺東縣臺東市○○路○段與泰安街路口時
    ，本應注意車前狀況，隨時採取必要之安全措施，而依當時
    天候晴、日間自然光線、視距良好、柏油路面、且路面乾燥
    、無缺陷、無障礙物之情形，並無不能注意之情事，竟疏未
    注意車前狀況，適柯保宗騎乘車牌號碼VII-147號輕型機車
    ，亦疏未遵照同市○○路○段之分向線規定，詎由同市○○
    路○段北向慢車道由北向南逆向橫駛至四維路3段與泰安街路
    口時，陳雅玲已不及閃避，致柯保宗所騎乘上開機車撞擊陳
    雅玲上開機車之左後方，柯保宗因此當場人車倒地，受有顱
    骨折併腦出血、嚴重腦挫傷、水腦症傷害，經送醫急救後，
    仍呈現昏迷狀態，嗣於99年3月31日下午5時10分許，因上開
    傷勢併發中樞神經休克及敗血性休克而死亡。
二、案經柯保宗之子柯清淵代行告訴及臺東縣警察局臺東分局報
    告臺灣臺東地方法院檢察署檢察官偵查起訴。
    理  由
壹、程序事項
    被告陳雅玲所犯者非為死刑、無期徒刑、最輕本刑為3年以
    上有期徒刑之罪或高等法院管轄第一審案件，其於準備程序
    進行中，先就被訴事實為有罪之陳述，經告知其簡式審判程
    序之旨，並聽取公訴人、被告之意見後，本院依刑事訴訟法
    第273條之1第1項之規定，裁定以簡式審判程序進行本案之
    審理。
貳、實體事項
一、認定被告犯罪之理由
（一）上揭犯罪事實，業據被告陳雅玲於本院準備程序及審理時
      坦承不諱，並有道路交通事故現場圖、道路交通事故調查
      報告表(一)、(二)、現場照片16張在卷可稽。且被害人柯
      保宗於案發後經送往馬偕紀念醫院臺東醫院診治，診斷結
      果受有顱骨折併腦出血、嚴重腦挫傷、水腦症傷害，有上
      開醫院診斷證明書1紙附卷可憑。又被害人於99年3月31日
      下午5時10分許，因機車車禍併頭顱腦創、重度肢障併腹
      膜炎、敗血症，最後因中樞神經休克及敗血性休克死亡，
      且車禍造成重傷併發症與死亡結果有連續性之相關性等情
      ，業據臺東地方法院檢察署檢察官督同檢驗員相驗屬實，
      並囑託法務部法醫研究所實施鑑定明確，有相驗屍體證明
      書、相驗筆錄、相驗解剖照片23張、被害人病歷及護理紀
      錄、法務部法醫研究所99年6月7日法醫理字第0990002271
      號函文、法務部法醫研究所鑑定報告書各份1份在卷可按
      ，足徵被告上開自白與事實相符，堪以採信。
（二）按汽車行駛時，駕駛人應注意車前狀況，隨時採取必要之
      安全措施，道路交通安全規則第94條第3項定有明文。查
      被告於警詢時供稱：被害人從伊的左邊過來，等伊發現對
      方不讓伊先行時，就來不及閃避等語。及證人謝明政於警
      詢時供稱：伊當時看到老人家的車子比較快，女孩子的車
      子比較慢等語。是被害人應係騎乘上開機車從被告左前方
      逆向橫駛四維路3段至泰安街口，被告未及時注意被害人
      來向，並採取其他必要安全措施，反而是繼續往前行駛，
      致被害人騎乘機車撞擊被告上開機車之左後方，其違反上
      開注意義務甚明，且依當時天候晴、日間自然光線、視距
      良好、柏油路面、且路面乾燥、無缺陷、無障礙物之情形
      ，並無不能注意之情事，其竟疏未注意，被害人因此人車
      倒地，並受有顱骨折併腦出血、嚴重腦挫傷、水腦症傷害
      ，嗣於99年3月31日下午5時10分許，再因上開傷害併發中
      樞神經休克及敗血性休克而死亡，故其上開駕駛行為與被
      害人死亡之結果間具有相當因果關係，其對於本件事故之
      發生，具有過失責任甚明。至按機器腳踏車行駛之車道，
      應依標誌或標線之規定行駛道路交通安全規則第99條亦有
      明文。查被害人於案發時違反四維路3段分向線之規定，
      騎乘上開機車逆向橫駛四維路3段至泰安街口，違反上開
      規定至明，其對於本件交通事故之發生，亦與有過失，惟
      此仍不能解免被告之過失責任。
（三）綜上，本案罪證明確，被告犯行堪以認定，應依法論罪科
      刑。
二、論罪科刑
（一）核被告所為，係犯刑法第276條第1項過失致人於死罪。按
      裁判上一罪案件，檢察官就犯罪事實一部起訴者，依刑事
      訴訟法第267條規定，其效力及於全部，受訴法院基於審
      判不可分原則，對於未經起訴之其餘事實，應一併審判，
      此為犯罪事實之一部擴張；同理，檢察官所起訴之全部事
      實，經法院審理結果認為一部不能證明犯罪或行為不罰時
      ，僅於判決理由內說明不另為無罪之諭知，毋庸於主文內
      為無罪之宣示，此為犯罪事實之一部縮減。至於刑事訴訟
      法第300條所規定，有罪之判決，得就起訴之犯罪事實，
      變更檢察官所引應適用之法條者，係指法院在事實同一之
      範圍內，不變更起訴之犯罪事實；亦即在不擴張及減縮原
      訴之原則下，於不妨害基本社會事實同一之範圍內，始得
      自由認定事實，適用法律，三者不能混為一談（92年台上
      字第4031號判決意旨可資參照）。查公訴人雖未就被害人
      死亡之事實於起訴書之犯罪事實欄中敘明，惟該部分犯行
      與已敘及部分，有實質上一罪關係，為起訴效力所及，本
      院自得併與審理；又依據上開說明，因本案犯罪事實已擴
      張，核無變更起訴法條之問題，附此敘明。
（二）按刑法第62條前段所規定之自首，係以對於未發覺之犯罪
      自首而受裁判為要件，故犯罪行為人應於有偵查犯罪職權
      之公務員未發覺犯罪事實或犯罪人之前自首犯罪，且接受
      裁判，兩項要件兼備，始得依刑法第62條前段自首之規定
      減輕其刑（最高法院86年度臺上字第1951號判決意旨參照
      ）。查被告於肇事後，固在未經有偵查權之公務員或機關
      發覺其犯嫌前，於事故現場向到場處理之警員坦承肇事，
      業經被告供承在卷，此有臺東縣警察局道路交通事故肇事
      人自首情形紀錄表1紙在卷可按。惟被告嗣後經本院合法
      傳喚，而無正當理由未到庭，再經員警拘提無著後，本院
      乃於98年10月8日發佈通緝，有本院98年東院義刑新緝字
      第75號通緝書1份在卷可稽，並於100年7月26日始經員警
      緝獲到案，被告雖供稱因其案發後已結婚，搬到夫家住處
      ，沒有收到傳票云云。然被告於偵查中業經臺灣臺東地方
      法院檢察署發佈通緝，有該署98 年1月6日東檢文偵列緝
      字第5號通緝書1份附卷可考，並於98年4月20日為警緝獲
      ，而解送上開地檢署接受檢察官訊問，其即已知悉有案在
      身，且為避免再度遭受通緝並為警逮捕，於變更住居所時
      ，應向地檢陳報新住址，詎其仍未為之；況被告供承：伊
      案發後均未向地檢署及本院陳報搬家後之地址等語。及代
      行告訴人柯清淵於本院審理時陳稱：被害人受傷住院後，
      被告只有來醫院看過1次等語。足認被告於本院發佈通緝
      近2年之期間內，對法院及被害人家屬而言確實均屬杳無
      音訊之情況，故難認其有接受裁判之意思，依據上開見解
      ，自與自首要件未合，公訴人請求依上開規定減輕其刑，
      容有未洽，爰不依上開規定減輕其刑。
（三）爰審酌被告因一時疏失，導致被害人死亡之結果，洵有可
      責，且被告於肇事後，於偵查中及本院審理時均遭發佈通
      緝，杳無音訊，使被害人家屬求償無門，惟衡酌被害人於
      本件事故之發生亦與有過失，而被告迄今未能與被害人家
      屬達成和解係因雙方和解金額歧異甚大，及被告之智識程
      度（國中畢業）、家庭、經濟狀況（已婚、育有2名未成
      年子女、目前無業、經濟狀況不佳）、於本院審理時坦承
      犯行之態度、被告之量刑意見、代行告訴人對於本案之意
      見等一切情狀，量處如主文所示之刑，並諭知易科罰金之
      折算標準。
據上論斷，應依刑事訴訟法第273條之1第1項、第299條第1項前
段，刑法第276條第1項、第41條第1項前段，刑法施行法第1條之
1第1項、第2項前段，判決如主文。
本案經檢察官李宗翰到庭執行職務。
中    華    民    國   100    年    8     月    19    日
                  刑事第一庭  法  官  陳鈺雯
以上正本證明與原本無異。
如不服本判決應於收受送達後10日內向本院提出上訴書狀，並應
敘述具體理由；其未敘述上訴理由者，應於上訴期間屆滿後20日
內向本院補提理由書（均須按他造當事人之人數附繕本）。「切
勿逕送上級法院」。告訴人或被害人對於本判決如有不服，請書
具不服之理由狀，請求檢察官上訴者，其上訴期間之計算係以檢
察官收受判決正本之日期為準。
                              書記官  廖丁逸
中    華    民    國   100    年    8     月    19    日
附錄本案論罪科刑法條全文：
中華民國刑法第276條第1項
因過失致人於死者，處2年以下有期徒刑、拘役或2千元以下罰金
。